臺灣高等法院高雄分院刑事判決　　　　99年度上訴字第1664號
上　訴　人　臺灣高雄地方法院檢察署檢察官
上　訴　人
即　被　告　戴正吉
選任辯護人　陳豐裕律師
上列上訴人等因被告因違反毒品危害防制條例案件，不服臺灣高
雄地方法院99年度訴字第248 號中華民國99年7 月27日第一審判
決（起訴案號：臺灣高雄地方法院檢察署98年度偵字第13627 號
），提起上訴，本院判決如下：
     主  文
原判決關於如附表一編號1 所示之販賣第一級毒品罪及其定執行
刑部分撤銷。
戴正吉犯如附表一編號1 所示之販賣第一級毒品罪，處如附表一
編號1主文欄所示之刑。
其他上訴駁回。
戴正吉上開第二項撤銷改判部分所示之刑與其上訴駁回部分（如
附表一編號2 至6 所示之販賣第一級毒品罪，各處如附表一編號
2 至6 主文欄所示之刑。）所定之刑，應執行有期徒刑貳拾年。
扣案之第一級毒品海洛因肆包（含包裝袋肆只，驗餘淨重合計零
點貳伍公克），均沒收銷燬之；夾鏈袋壹包（內共計有參拾柒只
）、葡萄糖粉參包、葡萄糖粉壹罐、電子磅秤壹台、塑膠鏟管壹
支、記帳本參本及行動電話（SAMSUNG 廠牌、SGH-C268型號、黑
綠色外殼，含SIM 卡，門號0000000000號）壹支，均沒收之；未
扣案之販賣第一級毒品所得共計新臺幣貳萬肆仟元沒收之，如全
部或一部不能沒收，以其財產抵償之。
    事  實
一、戴正吉明知海洛因係毒品危害防制條例所明定之第一級毒品
    ，未經許可不得持有、販賣，竟意圖營利，分別基於販賣第
    一級毒品海洛因之犯意，於販入第一級毒品海洛因後，利用
    電子磅秤將海洛因摻以一定比例之葡萄糖粉稀釋，再以塑膠
    鏟管裝納入夾鏈袋內之方式，以其所有之行動電話門號0000
    000000號為聯絡工具，於附表一所示之時間、地點，以各該
    編號所列之數量、金額，分別販賣海洛因予陳炳煬4 次、何
    正兆1 次及黃壹晟1 次，並均收取款項，且利用記帳本記載
    販入及販售毒品之紀錄（附表一編號2 、3 、4 部分）。嗣
    經警於民國98年4 月30日下午6 時許，搜索其位在高雄縣岡
    山鎮○○○街36巷24號居處，並扣得戴正吉所有之海洛因4
    包（含包裝袋4 只，驗前毛重合計1.16公克，驗後淨重合計
    0.25公克）、用以分裝、稀釋毒品之電子磅秤1 臺、葡萄糖
    粉3 包、葡萄糖粉1 罐、夾鏈袋1 包（內共計有37只）、塑
    膠鏟管1 支、記載販入及販售毒品紀錄之記帳本3 本及聯絡
    販毒用之行動電話1 支（SAMSUNG 廠牌、型號SGH- C268 黑
    綠色行動電話，內含SIM 卡，門號為0000000000號），及與
    本案無關之行動電話5 支（其中1 支為SAMSUNG 廠牌、型號
    SGH- C268 之紅色行動電話，內含SIM 卡，門號為00000000
    00號）、甲基安非他命1 包、安非他命吸食器1 組、剪刀1
    支、夾子1 支、自黏塑膠袋1 包及計帳便條紙1 張等物。
二、案經高雄縣政府警察局報告臺灣高雄地方法院檢察署檢察官
    偵查起訴。
    理  由
甲、程序方面：
壹、按被告以外之人於審判外之言詞或書面陳述，除法律有規定
    者外，不得作為證據；被告以外之人（包括證人、鑑定人、
    告訴人、被害人及共同被告等）於檢察事務官、司法警察官
    或司法警察調查中所為之陳述，與審判中不符時，其先前之
    陳述具有較可信之特別情況，且為證明犯罪事實存否所必要
    者，得為證據，刑事訴訟法第159 條第1 項、第159 條之2
    分別定有明文。是被告以外之人於司法警察（官）調查中所
    為之陳述，依刑事訴訟法第159 條第1 項規定，係屬傳聞證
    據，原則上無證據能力，惟如該陳述與審判中不符時，其先
    前之陳述具有較可信之特別情況，且為證明犯罪事實存否所
    必要者，依同法第159 條之2 規定（即刑事訴訟法第159 條
    第1 項所指之「除法律有規定者外」），始例外認為有證據
    能力。而所謂「較可信之特別情況」之情形，亦應就前後陳
    述時之各種外部情況進行比較，以資決定何者外部情況具有
    可信性。如時間之間隔、有意識的迴避、受外力干擾、警詢
    或檢察事務官所作之偵查筆錄記載是否完整等情，法院應斟
    酌上列因素綜合判斷，亦應細究陳述人之問答態度、表情與
    舉動之變化，此一要件係屬訴訟法事實之證明，以自由證明
    為已足，且應由主張此項證據之人證明。經查：
一、證人陳炳煬於原審審理時，證述係與被告一起向販賣毒品之
    人購買，伊以行動電話門號0973‥與被告聯絡（應指000000
    0000號），非向被告購買毒品等語，此與其警詢中陳述共向
    被告調貨4 次，係以行動電話門號0000000000號與被告聯絡
    等情有所不符。本院衡以上開證人於警詢時事出突然，相較
    於在原審審理時已經預見所應證述之事項有所不同，應較不
    具計劃性、動機性或感情性等變異因素，亦無暇衡量計較利
    害關係。況證人陳炳煬於98年6 月25日偵訊時，證稱於6 月
    初有朋友打電話給伊，說為何要把被告供出來，被告被判多
    久，伊就須要躲多久等語（偵卷第204 頁），客觀上已足使
    證人心生畏怛，其於原審審理應有囿於被告在場之壓力，且
    證人陳炳煬於偵、審程序中，亦未曾提出警方有不當取供之
    情形，足徵於警詢時之筆錄，應較無受外力而影響其任意性
    陳述之情形。故上開證人於警詢時之陳述，存在具有較可信
    之特別情況，亦為證明犯罪事實存在所必要，本院認符合刑
    事訴訟法第159 條之2 之情形，應有證據能力。
二、證人何正兆於原審審理時證述98年3 月28日下午10時03分08
    秒，持用行動電話門號0000000000號與被告所持用之行動電
    話門號0000000000號聯絡，該日係先至被告家中，請被告幫
    忙調貨，再與被告一起至橋頭向姓名年籍不詳綽號「阿雄」
    之人購買海洛因；另98年3 月中旬，係伊至被告家中，被告
    朋友來，伊拿錢向被告的朋友購買毒品，被告並未經手等語
    ，核與其於警詢時陳述上開2 期日，係分別於高雄橋頭捷站
    及被告家中向被告購買新臺幣（下同）5,000 元、3,000 元
    海洛因乙節，迥然不符。本院審酌證人何正兆於警詢時，並
    無被告在現場之壓力，且98年3 月中旬向被告購買海洛因乙
    節，係其主動向員警詳細陳述時間、地點及金額等情，顯其
    陳述應具任意性；另證人何正兆係經警察通知並提示通訊監
    察譯文後，始依序加以回答，應尚無暇蓄意飾詞掩護而為偏
    頗陳述之虞。而證人何正兆於警詢後同日經移送至高雄地檢
    署偵訊，並以證人身分具結證述，雖改口係向被告調貨，惟
    其他細節部分，則於警詢時大致相符。證人何正兆雖陳稱該
    日10時許有服用戒毒藥物，因想睡覺，所以在警詢及偵訊時
    之證述，始與原審審理時有所不同云云。然經原審當庭勘驗
    該日之偵訊光碟，勘驗結果為：「‥綜合判斷，證人何正兆
    前後陳述之內容及接受訊問時之站立神情表現，應無類似服
    用鎮定劑或安眠藥而有想睡覺或心神不寧之情狀」（原審卷
    第52頁），足徵證人何正兆於警詢時之陳述，應無上開所辯
    之情形。是本院認證人何正兆之警詢筆錄，應較具可信之特
    別情況，且為證明犯罪事實存否所必要，符合刑事訴訟法第
    159 條之2 規定之情形，應有證據能力。
三、證人黃壹晟於原審審理時雖證述警詢及偵訊時陳述之內容實
    在等語，惟於警詢時係證稱向被告購買毒品，而於偵訊時則
    改稱向被告調貨（海洛因），且於原審交互詰問時，證述於
    98 年3月12日該次沒有拿到毒品，被告說他那邊沒有等語，
    此與警詢時所陳述，該期日確有向被告購買3,000 元毒品乙
    節顯有不符。本院審酌證人黃壹晟於警詢時與購買毒品時間
    較為接近，記憶理應較為清晰，亦無被告在現場之壓力，陳
    述應較具任意性，且經警察通知並提示通訊監察譯文後，始
    依序加以回答，證人黃壹晟於該次筆錄亦陳稱無受有脅迫、
    利誘等語，應認證人黃壹晟於警詢時之證述，並無故意構陷
    或蓄意飾詞掩護而為偏頗陳述之虞。是本院認證人黃壹晟之
    警詢筆錄，應較具可信之特別情況，且為證明犯罪事實存否
    所必要，符合刑事訴訟法第159 條之2 規定之情形，應有證
    據能力。
貳、次按被告以外之人於審判外之言詞或書面陳述，除法律有規
    定者外，不得作為證據，刑事訴訟法第159 條第1 項定有明
    文。又法院或檢察官得囑託醫院、學校或其他相當之機關、
    團體為鑑定，或審查他人之鑑定，並準用第203 條至第206
    之1 之規定，刑事訴訟法第208 條第1 項亦有明文。故經法
    院、檢察官囑託相當之機關為鑑定後，經鑑定人以書面報告
    其鑑定之結果者，即屬刑事訴訟法第159 條第1 項所謂之「
    法律有規定者」，不受該條項規定「不得作為證據」之限制
    。又檢察官因實務現實需求，就特定案件類型認當然有鑑定
    之必要者，基於檢察一體原則，得由該管檢察長概括選任鑑
    定機關，是司法警察等偵查輔助人員於案件未移送檢察官偵
    辦前之調查犯罪階段，依據檢察長之概括授權，先行將證物
    送請檢察機關預先核定之專責鑑定人或鑑定機關實施鑑定，
    該鑑定人或鑑定機關亦應視同受承辦檢察官所選任或囑託而
    執行鑑定業務，其等出具之書面鑑定報告，亦應屬刑事訴訟
    法第206 條所定之傳聞例外，具有證據能力。查本案卷附之
    法務部調查局98年6 月24日調科壹字第09823017840 號濫用
    藥物實驗室鑑定書、高雄醫學大學附設中和紀念醫院98年11
    月3 日報告編號0000-000、0000-000、0000-000、0000-000
    號檢驗報告（原審審訴卷第23頁至第26頁、第31頁），為法
    務部調查局及上開醫院依檢察機關及原審概括授權囑託，執
    行鑑定職務所出具之書面鑑定報告，是依上開所述，前揭書
    面報告，依刑事訴訟法第159 條第1 項及同法第208 條第1
    項準用同法第206 條第1 項之規定，均為傳聞法則之例外，
    得作為本案之證據。
參、通訊監察之譯文，係員警於審判外將監聽所得資料以現譯方
    式整理後予以記錄而得，本質上屬於被告以外之人於審判外
    之書面陳述，為傳聞證據。惟所謂被告以外之人於審判外之
    陳述，係指被告以外之人就其曾經參與或見聞之事實，事後
    追憶並於審判外為陳述者而言。國家基於犯罪偵查之目的，
    對被告或犯罪嫌疑人進行通訊監察，乃係以監控與過濾受監
    察人通訊內容之方式，蒐集對其有關之紀錄，並將該紀錄予
    以查扣，作為認定犯罪與否之證據，屬於刑事訴訟上強制處
    分之一種，而監聽係通訊保障及監察法第13條第1 項所定通
    訊監察方法之一，司法警察機關依法定程序執行監聽取得之
    錄音，係以錄音設備之機械作用，真實保存當時通訊之內容
    ，如通訊一方為受監察人，司法警察在監聽中蒐集所得之通
    訊者對話，若其通話本身即係被告進行犯罪中構成犯罪事實
    之部分內容，自與所謂「審判外之陳述」無涉，應不受傳聞
    法則之規範，當然具有證據能力。至司法警察依據監聽錄音
    結果予以翻譯而製作之監聽譯文，屬於文書證據之一種，於
    被告或辯護人對其譯文之真實性發生爭執或有所懷疑時，法
    院固應依刑事訴訟法第165 條之1 第2 項規定，以適當之設
    備，顯示該監聽錄音帶之聲音，以踐行調查證據之程序，俾
    確認該錄音聲音是否為通訊者本人及其內容與監聽譯文之記
    載是否相符，或傳喚該通訊者為證據調查。倘被告或訴訟關
    係人對該通訊監察譯文之真實性並不爭執，即無勘驗辨認其
    錄音聲音之調查必要性（最高法院97年度台上字第2272號判
    決）。經查，本件卷附通訊監察譯文1 份（監聽電話門號00
    00000000號、0000000000號部分，偵卷第27頁至第82頁），
    被告及其辯護人對其真實性並不爭執，即無勘驗辨認其錄音
    聲音之調查必要性，原審及本院於審判程序亦已踐行提示監
    聽譯文供當事人辨認並告以要旨，使其表示意見等程序並為
    辯論，且本件由臺灣高雄地法院檢察署提出聲請，經原審審
    查後，認有實施通訊監察之必要，依通訊保障及監察法核發
    通訊監察書，再由司法警察執行通訊監察等情，有原審98年
    度聲監續字第828 號、98年度聲監字第407 號及98年度聲監
    字第61 2號通訊監察書影本3 份附卷供參（原審審訴卷第33
    頁至第41頁），是其監聽錄音蒐證程序應屬合法。且觀諸其
    譯文內容，亦各標明通話雙方之電話號碼、通話日期及時間
    等，符合監聽之合法性及譯文之功能性。足認上開通訊監察
    譯文為真正，自具有證據能力，而得為認定本案犯罪事實之
    依據。
肆、本判決以下所引用之傳聞證據，被告及辯護人於本院審理時
    ，均表示沒有意見，且未於言詞辯論終結前聲明異議，本院
    審酌上開傳聞證據作成時，並無不法之情事，認為適當，依
    刑事訴訟法第159 條之5 第2 項規定，自有證據能力，均得
    為證據。
乙、實體方面
壹、有罪部分：
一、被告固坦承於實施監聽期間，有持用行動電話門號00000000
    00號與陳炳煬、何正兆及黃壹晟聯絡之事實，惟矢口否認有
    販賣第一級毒品海洛因之犯行，辯稱：伊僅有幫陳炳煬調海
    洛因1 包，當時係藥頭直接將海洛因交給陳炳煬，陳炳煬再
    直接將錢交給藥頭（指附表一編號1 部分），其餘附表一編
    號2 至4 部分，伊沒幫陳炳煬調毒品，亦未販賣毒品予陳炳
    煬；另何正兆部分（附表一編號5 ），當時係與何正兆約在
    橋頭捷運站附近的朝代旅館會面，並與何正兆一起出錢跟藥
    頭拿毒品，非伊販賣毒品予何正兆；另黃壹晟部分，伊並未
    幫忙調貨，亦未販賣毒品云云。其辯護人則以：證人陳炳煬
    雖於偵訊時證述，被告於98年3 月13日有幫忙調貨等語，惟
    以現今社會交易模式而言，多有拜託他人購買物品並先行交
    付款項之習性，當不能以有先行交付款項遽然認定二者關係
    為買賣，而證人陳炳煬於偵查及原審均明確證述，係向被告
    調貨，而非向被告買取毒品，足證被告未有販賣第一級毒品
    海洛因予陳炳煬之事實；另被告與證人何正兆於98年3 月28
    日雖有通聯譯文，惟無98年3 月中旬之通聯紀錄，足證證人
    何正兆所證述之次數應為虛假；另被告與證人黃壹晟之通聯
    多為被告為發話者，倘證人黃壹晟確有向被告購買毒品，豈
    有被告撥打電話予證人黃壹晟之理，而98年3 月12日固有通
    聯譯文可參，然在通聯譯文中被告與證人黃壹晟之對話內容
    為：「‥晚一點有的話再打電話給你。」，依理而論，在該
    次通聯後，當應有另一通聯方是，惟觀乎卷附通聯紀錄及譯
    文，被告與證人黃壹晟亦無任何通聯紀錄，實證該日被告並
    未交付第一級毒品予證人黃壹晟。是被告並無販賣第一級毒
    品海洛因予陳炳煬、何正兆及黃壹晟之犯行云云。
二、經查：
（一）被告於通訊監察期間即98年3 月12日10時起至98年5 月8
      日10時止，有使用行動電話門號0000000000號與他人聯絡
      ，並分別於98年3 月13日04時35分41秒許、98年3 月28日
      22時3 分8 秒許、同日22時6 分38秒、22時23分26秒許及
      9 8 年3 月12日18時40分4 秒許以上開行動電話與陳炳煬
      所持用之行動電話0000000000號、何正兆所持用之行動電
      話0000000000號、黃壹晟所持用之行動電話0000000000號
      通話等情，有原審依通訊保障及監察法核發之98年度監字
      第407 號、98年度監續字第828 號通訊監察書及上開通訊
      監察期間之監察譯文各1 份在卷足稽（原審審訴卷第36頁
      至第41頁，偵卷第27頁至第82頁），亦為被告所不爭，此
      部分之事實，應堪認定。
（二）販賣第一級毒品海洛因予陳炳煬部分：
    1.證人陳炳煬於警詢時證稱：我在98年3 月13日4 時35分許
      ，以我的電話0000000000號打給被告（門號為0000000000
      號），我向被告調海洛因1,000 元，交易地點在他家（即
      高雄縣岡山鎮○○○街36巷24號）外面附近等語（偵卷第
      155 頁），核與98年3 月13日4 時35分41秒許被告（行動
      電話門號000000 00 00號）與證人陳炳煬（行動電話門號
      0000000000號）通訊監察譯文所載，證人陳炳煬向被告詢
      問：「我1 個朋友說想要『打麻將』，身上沒啥錢。」、
      「剩1 千，說要『打1 千』」之內容相符（偵卷第30頁）
      。證人陳炳煬雖於原審審理時證稱上開通訊監察譯文中之
      「打麻將」係真的打麻將，剩1 千，要打1 千的意思是1
      千元打的起，打1 千元的底等語（原審卷第73頁及背面）
      。惟觀該次通訊之時間係在凌晨4 時35分41秒許，此為一
      般人休息睡覺之時分，且打麻將的人數須湊足4 人，並非
      被告與證人陳炳煬2 人或加陳炳煬朋友1 人即能隨興而玩
      ，是證人陳炳煬突以電話聯絡被告，並告以打麻將等語，
      自難認與常情相符。再觀該譯文內容：「B （證人陳炳煬
      ）：我1 個朋友說想要『打麻將』，身上沒啥錢。A （被
      告）：多少?B：剩1 千，說要『打1 千』。A ：好。B ：
      你先弄起來，我等下過去幫你弄。」，苟證人陳炳煬所稱
      打麻將為真，因打麻將輸贏之計算除了「底」之外，尚有
      「臺數」，且多不願有賒欠之情形，而打1,000 元為底之
      麻將，動輒輸1次 至少須1,000 元以上，如僅剩1,000 元
      之情形下，何以能打如此金額之麻將？再者，打麻將僅須
      將桌椅及麻將準備好即可，並無庸他人之幫忙，則證人陳
      炳煬要求被告「先弄起來，我等下過去幫你弄」等語，實
      非打麻將而含有其他之語意，應足至明。因上開對話內容
      ，談論之際並無發生爭執，氣氛亦無任何異常，通話之雙
      方更不知已遭檢警人員監聽，自無可能因意識受到拘束而
      為不實陳述，衡情被告若非從事非法之毒品交易，豈有於
      尋常通話之際仍使用暗語之必要。再佐以證人陳炳煬確有
      施用海洛因之惡習，業據證人陳炳煬於原審陳述明確（原
      審卷第69頁背面），足認證人陳炳煬所稱其有於附表一編
      號1 之時、地，向被告調取海洛因等情，實屬無誤，復參
      酌證人陳炳煬於偵訊時尚證稱受到被告的朋友恐嚇乙節（
      偵卷第204 頁），益徵證人陳炳煬於原審所證述：通訊監
      察譯文中之「打麻將」係真的打麻將等情，應係迴護被告
      之詞，自非可取。至於被告與陳炳煬第1 次交易毒品之時
      間及地點，證人陳炳煬於偵查中雖證述：13日凌晨我有到
      他（指被告）家裏，當天我身體不舒服，要到他家看有沒
      有海洛因，我到他家裏跟他說要調海洛因，他有幫我調，
      我是凌晨4 時許打電話給戴正吉，說要打麻將意思是要確
      定是否有調到，13日下午3 、4 點我到他家拿1 包（1,00
      0 元）海洛因等情（偵卷第179 頁、第180 頁）。惟查證
      人陳炳煬於98年3 月13日4 時35分41秒，固有以其上開行
      動電話與被告之上開行動電話連繫，欲購毒品海洛因1 千
      元，請被告先行準備。同日15時15分20秒，陳炳煬又以上
      開行動電話與被告，欲前往取貨，被告回答：「好」。然
      陳炳煬因管區警員前往拜訪，陳炳煬無法立即前往。嗣管
      區警員離去後，陳炳煬於同日17時46分49秒，又以行動電
      話與被告連繫，告知被告無法前往取貨之原因。而當時被
      告離家在外，要陳炳煬等一下再過去，陳炳煬問多久再過
      去，被告答以「20至30分鐘」，陳炳煬說：「好」。以上
      各情，有上開行動電話間之通訊監察譯文附於偵查卷第
      161 至163 頁可稽。由上觀之，被告第1 次與陳炳煬交易
      毒品之時間，應係98年3 月13日17時46分49秒之後約20至
      30分鐘間，絕非同日15時許，至為明確。至於交易毒品之
      地點，由於係第1 次交易，被告對陳炳煬並不熟悉，應不
      會選擇其住處作為交易地點，從而證人陳炳煬於警詢供述
      ：3 月13日交易毒品之地點在被告住處外面附近等情，應
      屬可採。至於證人陳炳煬於偵查中供述：3 月13日下午3
      、4 點，我到被告家拿1 包（1000元）海洛因等情，尚與
      實情不符，自非可取。至於證人陳炳煬於本院審理時雖證
      述：監聽通話內容，只是我與戴正吉之談話內容，是屬於
      一般性的談話，並沒有告戴正吉拿1000元之海洛因云云。
      惟查證人陳炳煬有施用海洛因之惡習，已如前述，而3 月
      13 日 陳炳煬從凌晨4 時35分起，即先後3 次與被告連繫
      購買海洛因之事宜，足見其需要毒品孔急，應有前往被告
      住處附近向被告購買海洛因甚明。證人陳炳煬於本院審理
      中之上開證述，顯係迴護被告之詞，自難採為有利於被告
      之認定。
    2.又海洛因係屬第一級毒品，單純持有或幫助販賣亦足以構
      成犯罪而處以重刑，被告本身有施用毒品之惡習，應當知
      之甚明。而一般毒品之販賣依其持有毒品之數量及集團規
      模之不同，區分有大盤、中盤商或小盤商之別，籍由向上
      線購買再轉售予下線之方式，以層層剝削提高價錢或摻以
      其他例如葡萄糖粉稀釋其純度而居中謀取暴利之情形觀之
      ，如無巨額利潤可循，則販賣毒品者何以甘冒重罪加身之
      責而致罹刑章。再者，一般合法商品所謂之調貨，係指向
      其他有貨源之賣方詢問有無貨品可出售，如無利潤而純粹
      幫忙之情形，則多以告知買、賣雙方之聯絡方法，且不經
      手其中之貨物及金錢之方式，以規避居中介紹之責任歸屬
      問題；倘有利潤可圖，並居中向賣方取得貨品，再向買方
      收取金錢，則此一模式，雖稱為調貨，則實與一般轉售之
      買賣關係相同。因毒品並非如同一般合法商品，販賣毒品
      有其高風險性，按理須透過特殊管道方得購買，除非販賣
      者本身即為製造毒品者，否則仍須再向上游買受毒品之必
      要。因證人陳炳煬於偵訊時證稱係伊打電話給被告，確定
      是否有毒品後再至被告住處，伊向被告拿毒品，再拿錢給
      他等語（偵卷第180 頁），如被告得知證人陳炳煬欲購買
      毒品，而純粹幫忙其取得毒品，為防免日後有致罹刑責之
      可能，則直接由藥頭與證人陳炳煬聯繫即可，應無必要居
      中介入毒品及金錢之交易。然被告卻於取得毒品後，再向
      證人陳炳煬拿錢並交付毒品，如被告主觀上並無營利之意
      圖，客觀上亦無利潤可取，依上所述，應無一再而三幫忙
      「調貨」之理。易言之，證人陳炳煬所謂向被告調貨，依
      其交易之模式觀之，實與買賣之情況相符，「調貨」實際
      應為買賣之意，至為明確。
    3.扣案被告所持有之記帳本，其中有記載「軟」、「硬」、
      「回」、「1 件」、「半件」、「1 元」及「半元」等字
      ，而被告於警詢時陳稱：「軟」是海洛因、「硬」是安非
      他命、「回」是已付款、「1 件」是一趟購得海洛因1 兩
      （含袋重）、「半件」是一趟購得海洛因半兩、「1 元」
      是1 錢重、「半元」是半錢重等語（偵卷第8 頁），足認
      該記帳本所記載之內容，應與毒品有關。再觀其金額之數
      字動輒數仟元至數10萬元之譜，且參其中「輝」之字樣，
      其下記載：「2 萬7 （4/7 ）」、「回1 萬500 加1 萬50
      0 （4/11）」、「2 萬7 （4/11）」、「回1 萬5 百+1萬
      5 百回5 千（4/13）」、「2 萬2-6 千4 （4/13）」、「
      1 萬5 千6+6 千（4/15）」、「2 萬1 千6 （4/15）」等
      （偵卷第93頁）。因被告於原審審理陳稱伊當時並不好過
      等語（原審卷第83頁背面），可見其該時之經濟能力不佳
      ，上開非微之金額應非其日常花費之記載。復酌以一般之
      金錢借貸，除非相當熟悉之長期借貸關係，否則難見1 日
      數回或只借不還或僅少數還款，尚仍陸續予以借貸之情形
      。因上開之紀錄，1 日之間即有數次之金額記載，且密集
      數日有金錢來往，應不同於單純金錢借貸關係。是依上情
      ，該記帳本內有相關毒品暗語之記載，且有金額、姓名代
      號及日期之詳細數據，顯非金錢借貸之備忘錄，而與一般
      買、售毒品陸續且密切之來往情形相符，應為被告用以記
      載毒品販入、售出之記帳本無訛。因證人陳炳煬於警詢證
      稱：我曾向被告調海洛因4 次，第1 次是98年3 月13日，
      我以我的電話0000000000號打給被告，向他調海洛因1,00
      0 元，交易地點在他家外面附近；第2 次是98年3 月31日
      ，我向他調2,000 元，交易地點也是約在他家外面附近；
      第3 次是98年4 月8 日，我再次向他調海洛因2,000 元，
      交易地點亦約在他家外面附近；第4 次是98年3 月中旬，
      我以1 萬1,000 元代價向調海洛因「半元」，交易地點亦
      約在他家外面附近。我有時會持他人電話與被告交易，與
      被告第2 、3 、4 次毒品交易，我無法確認是使用那隻電
      話與被告聯絡等語明確（偵卷第155 頁、第15 6頁），核
      與偵訊時證稱：3 月13日是我第1 次向被告調貨，經過5
      、6 天後我向他調貨1 萬1,000 元，我直接到他家找他，
      我跟他說要調貨，他有調1 萬1,000 元的貨給我，第3 次
      是2,000 元，是在3 月底我打電話給他，第4 次是在4 月
      初，2,000 元（的貨），我忘了是打電話給他或直接去他
      家，當天我有拿到貨等情相符（偵卷第180 頁）。另證人
      陳炳煬於警詢時陳稱行動電話門號0000000000號、000000
      0000號為其所使用（偵卷第154 頁），此亦與被告所持用
      之行動電話電話簿中，將上開電話以「弟ㄚ」、「弟」之
      名稱予以記載（原審卷第87頁、第89頁），且與原審審理
      時證述被告有時會叫伊「弟仔（ㄚ）」、「弟」之稱呼乙
      節亦如同一輒（原審卷第71頁）。本院參酌證人陳炳煬所
      證述向被告購買海洛因之日期、金額前後陳述一致，且與
      行動電話及記帳本上所記載：「弟ㄚ（半元）1 萬1 」、
      「弟(3/31)2 千」、「弟(4/8)2千」( 偵卷第92頁、第93
      頁、第98頁) 之毒品金額來往情形相符，足徵證人陳炳煬
      所證述於附表一編號2 、3 、4 所示之時間、地點，分別
      向被告購買1 萬1,000 元、2,000 元、2,00 0元之事實，
      應堪採認。雖上開交易毒品之期日，被告所使用之行動電
      話門號0000000000號，並無與證人陳炳煬有何通聯譯文或
      通聯紀錄佐證，惟被告尚有使用其他門號之行動電話，且
      未受監聽（門號0000000000號自98年4 月10日10時許始遭
      掛線監聽），而證人陳炳煬亦證稱上開所述之日期，忘了
      是打電話或直接至被告家中「調貨」等語明確，是證人陳
      炳煬撥打被告0000000000號以外之門號或至被告家中購買
      毒品之情形，難認不無可能，自難以無通聯譯文或通聯紀
      錄逕而否認證人陳炳煬前揭證述之內容。因證人陳炳煬所
      稱向被告調貨之情，應係向被告購買毒品之意，既如前所
      認定，是被告辯稱未販賣毒品予陳炳煬云云，洵屬卸責之
      詞，自無足採，被告此部分之犯行，均堪認定。
（三）販賣第一級毒品海洛因予何正兆部分：
    1.證人何正兆於警詢時證述：門號0000000000號是我申請，
      都是我在使用，98年3 月28日下午10時3 分許與被告聯絡
      ，是要購買海洛因，雙方約在橋頭捷運站前，我向他購買
      海洛因5,000 元等語（偵卷第130 頁、第131 頁），核其
      於偵訊中證稱：98年3 月28日晚上10點多有打0000000000
      號電話給被告叫他幫我調貨，那次是5,000 元，在橋頭捷
      運站外面交易，「朝代」是間旅館等情相符（偵卷第149
      頁）。證人何正兆雖於原審審理時翻異前詞證稱：98年3
      月28日當天我先去被告家找他，當時我沒海洛因，被告打
      給他朋友，我說順便幫我調，被告聯絡好之後先去找他朋
      友，我先回家，後來我打電話給被告，被告再回電給我要
      我去橋頭，他朋友來之後，我們再一起拿錢給他朋友（原
      審卷第49頁背面），並於原審審理時證述於偵訊時，因當
      時有服用戒毒的藥物含有鎮定劑（即精神狀況不佳之意）
      ，才會順著檢察官的話講等語（原審卷第50頁）。惟經原
      審當庭勘驗98年5 月12日偵訊光碟，勘驗結果為：檢察官
      訊問證人何正兆是否於橋頭朝代向被告調貨，何正兆以「
      點頭」表示「是」；檢察官訊問何正兆，被告是否拿1 包
      海洛因給你，你拿3,000 元給被告，何正兆以「點頭」回
      答「是」；依何正兆前後之陳述內容，及接受訊問時之站
      立神情表現，足認並無類似服用鎮定劑或安眠藥而有想睡
      覺或心神不寧之情狀等情（原審卷第51頁背面、第52頁）
      ，顯與證人何正兆上開於原審證述之情節迥然有別。復觀
      98 年3月28日22時03分08秒許，證人何正兆以持用之行動
      電話門號0000000000號與被告使用之行動電話門號000000
      00 00 號聯絡之通訊監察譯文：
      B（何正兆，下同）：你回來了嗎？
      A（被告，下同）：還沒。
      B：要多久？
      A：約1個小時。
      B：我朋友在這等。
      嗣於同日22時06分38秒許，被告隨即打電話予證人何正兆
      ，其通訊監察譯文為：
      A：你看能不能到橋頭捷運那?
      B：哪裡?
      A：橋頭搭捷運這，「朝代」。
      B：好，我知道，我找我朋友，2個人一起過去嗎?
      A：對。
      被告於同日22時23分26秒許，再次撥打電話予被告，通訊
      監察譯文為：
      B：我們到了。
      A：好。
      是依上開3 則通訊監察譯文內容判斷，證人何正兆應先行
      打電話予被告，詢問被告人在何處，因被告未在家中，隨
      即電話掛斷。嗣被告打電話於證人何正兆，並相約在橋頭
      捷運站附近會面，證人何正兆則應允並與其朋友一同前往
      ，並於抵達橋頭捷運站後，打電話告知被告。故依上情以
      觀，倘證人何正兆上開所述係找被告幫忙調貨為真，理應
      為被告尋找到貨源後再打電話通知證人何正兆。然上開通
      話內容卻由證人何正兆主動打電話予被告並詢問人在何處
      ，且由被告約定在橋頭捷運站附近碰面，此不僅與一般施
      用毒品者為解毒癮，打電話與藥頭聯絡購買毒品，再相約
      地點交易之模式相符，更與證人何正兆於警詢時證述之情
      形無違。況證人何正兆更談及與其「朋友」一起過去捷運
      橋頭站附近，如被告僅單純幫證人何正兆調取毒品，則證
      人何正兆並無須於電話中告知與其「朋友」2 人一同前往
      。是依前揭3 則通訊監察譯文整體觀之，應為證人何正兆
      欲向被告購買毒品，先行電話詢問被告人在何處，嗣被告
      再打電話予證人何正兆相約在捷運橋頭站附近之「朝代」
      飯店碰面交易毒品，較符合通話之內容。故證人何正兆於
      原審審理時所為上開之證述，應為飾詞迴護被告之語，不
      足採信。從而，證人何正兆於警詢及偵訊時證稱，於附表
      一編號五之時間、地點，向被告取得海洛因1 包5,000 元
      之事實，因與前揭之通訊監察譯文內容相符，自應堪予認
      定。
    2.證人何正兆雖於偵訊中證稱係叫被告幫忙「調貨」（偵卷
      第149 頁），並於原審審理時證述：98年3 月28日晚上係
      在橋頭捷運站路邊與被告一同向綽號「阿雄（臺語音譯）
      」購買海洛因，該次購買金額5,000 元係交給「阿雄」等
      語（原審卷第50頁）。惟證人何正兆與被告一同向藥頭購
      買毒品乙節，應非實在，業經審認如前，且證人何正兆於
      警詢及偵訊時均證述係向被告拿海洛因，再拿錢給被告乙
      節明確（偵卷第131 頁、第148 頁），因證人何正兆與
      被告間之交易模式，與一般買賣之方式無異，復依上開所
      述，倘被告主觀上並無意圖營利，客觀上亦無利潤可取，
      應無幫忙「調貨」之理。是「調貨」實際應為買賣之意，
      證人何正兆所謂「調貨」，顯屬迴護被告之詞。準此，證
      人何正兆於98年3 月28日22時許向被告購買海洛因1 包，
      交易金額5,000 元之事實，足堪認定。
（四）販賣第一級毒品海洛因予黃壹晟部分：
    1.證人黃壹晟於警詢時證稱：98年3 月12日18時40分許，我
      以電話0000000000號打給被告，是要向他購買海洛因，於
      當日晚上21時許，約在他家（岡山鎮○○○街36巷24號）
      門外巷口見面交易，我向被告購買3,000 元海洛因等語（
      偵卷第208 頁），核其於偵查中具結證述：98年3 月12日
      18 時40 分許，我打電話給被告說「要晚一點喔，晚一點
      有的話打電話給你」，這是我先跟被告問有沒有東西，被
      告說要晚一點，晚一點有的話要打給我，後來被告打一通
      沒顯示號碼電話給我，被告在晚上9 點多跟我說有東西，
      我們約在被告家（陀子南街36巷）門口附近巷子，被告拿
      海洛因1 包給我，我拿3,000 元給被告等情相符（偵卷第
      227 頁），證人黃壹晟於原審審理時並證稱係被告拿海洛
      因給他，他直接將錢交給被告乙節明確（原審卷第55頁）
      。雖被告之辯護人稱被告與證人黃壹晟，除有98年3 月12
      日18時40分04秒許之上開通訊監察譯文外，該日並未無其
      他通聯監聽譯文等語，惟被告除持有行動電話門號000000
      0000號外，尚持有門號0000000000號，因證人黃壹晟證稱
      98年3 月12日晚上9 時許打1 通沒有顯示號碼的電話予伊
      ，則被告利用門號0000000000號或其他門號或公用電話撥
      打予證人黃壹晟，並非不無可能，且門號0000000000號雖
      自98年3 月12日10時起即實施監聽，然另一門號00000000
      00號則於98年4 月10日10時起至同年5 月8 日10時止，方
      予掛線監聽，則於監聽門號0000000000號期間，並無其他
      門號之通訊譯文，應為事所當然，自不得因此而逕認證人
      黃壹晟上開證述內容有虛。本院審酌證人黃壹晟與被告並
      無怨恨嫌隙，並無甘冒偽證之風險而故意構陷被告入罪之
      可能，且證人黃壹晟本人有施用海洛因之惡習，須向他人
      購買毒品解除毒癮之必要，另由通訊監聽譯文內容可知，
      苟非雙方有相當之默契及不得於電話中詳細敘述之情形，
      則何以被告僅言及「要晚一點喔，晚一點有的話打電話給
      你。」，證人黃壹晟即可明瞭之理。因黃壹晟所證述向被
      告購買毒品之情節與通訊監察譯文之內容及時間相符，是
      證人黃壹晟證述於附表一編號6 所示之時間、地點向被告
      取得1 包海洛因，並給付金額3,000 元之事實，應堪認定
      。
    2.雖證人黃壹晟於偵訊中證稱係向被告調貨，惟其尚證述係
      拿錢給被告，並由被告交付毒品等語。因證人黃壹晟與被
      告間之交易模式，與一般買賣之方式無異，且依上開所述
      ，倘被告主觀上並無意圖營利，客觀上亦無利潤可取，應
      無幫忙「調貨」之理，另被告所持用行動電話（00000000
      00號）之電話簿內，將證人黃壹晟行動電話門號00000000
      00號聯絡人名稱輸入「橋頭- 誠」（原審卷第90頁），而
      被告之記帳本內復有「誠」相關之買賣毒品之記錄（辯護
      人於99年7 月14日刑事辯護意旨狀，將「橋頭- 誠」誤認
      為何正兆，容有誤會，應予指明）。是證人黃壹晟所稱之
      「調貨」，實際上應為買賣之意，顯屬至明。故證人黃壹
      晟於98年3 月12日21時許向被告購買海洛因1 包，交易金
      額3,000 元之事實，足堪認定。
（五）又被告於警詢時自承扣案之葡萄糖粉係用以稀釋之用（偵
      卷第7 頁），而記帳本內亦有「再洗0.5=1 比0.8 再洗0.
      6=1 比0.92再洗0.7=1 比1.04再洗0.8=1 比1.16再洗0.9=
      1 比1.28再洗1.0=1 比1.40」等( 偵卷第103 頁) 有關稀
      釋比例之記載；另扣案之電子磅秤1 臺及塑膠鏟子1 支，
      復檢出含有毒品海洛因及甲基安非他命之成分等情，有高
      雄醫學大學附設中和醫院98年11月3 日報告編號0000-000
      、270 號檢驗報告各1 紙在卷可稽（原審審訴卷第25頁、
      第26頁）。因販售毒品者，大抵以提高價格、稀釋毒品純
      度方式獲取暴利，而一般施用毒品者，屬於下游之毒品購
      買者，購買之毒品純度已然不高，鮮有施用毒品故意再利
      用葡萄糖粉予以稀釋、再利用電子磅秤加以秤重之情形。
      故觀上開各情，扣案之電子磅秤，應為被告將毒品海洛因
      利用塑膠鏟管裝載於電子磅秤上之包裝袋內，或將電子磅
      秤上包裝袋內較多之海洛因利用塑膠鏟管分出時，不慎有
      微量海洛因掉於磅秤上，方致使扣案之電子磅秤遭驗出含
      有海洛因之成分，亦即被告應將海洛因先依一定比例計算
      之葡萄糖粉加以稀釋，再利用電子磅秤分裝，如此始能知
      悉各包之相當重量並加以決定販售之價格，是被告係基於
      意圖營利之犯意，而購買、稀釋分裝並販賣海洛因之情，
      益堪予採信。
（六）末按非法販賣毒品係政府嚴予查緝之違法行為，且毒品無
      公定之價格，並可任意分裝、添加其他成份或增減其份量
      ，而每次買賣之價量，亦隨時依雙方關係之深淺、當時之
      資力、需求程度及對行情之認知等因素而異其標準，非可
      一概而論，因之販賣之獲利，除經坦承犯行，或帳冊價量
      均臻明確外，委難察得實情，而販賣之人從價差或量差中
      牟利方式雖異，惟其圖利之非法販賣行為則均相同，是縱
      未確切查得販賣賺取之實際差價，但除別有事證，足認係
      按同一價格轉讓，確未牟利之情形外，尚難執此認非法販
      賣之事證有所不足，致知過坦承者難辭重典，飾詞否認者
      反得逞僥倖，而失情理之平；且毒品價格昂貴，取得不易
      ，苟無利可圖，應無甘冒被查緝法辦之危險而平白為轉讓
      毒品之可能，是以縱被告販入與售出價格相同，亦應有加
      以稀釋，而從中賺取數量差價牟利之意圖及事實，應屬符
      合論理法則且不違背社會通常經驗之合理判斷。準此，被
      告於附表一所示之時間、地點販賣毒品予施用者，顯有販
      賣毒品圖利之意圖，亦堪認定。
（七）綜上所述，被告上開所辯各情，無非卸責之詞，不足採信
      。本件事證已臻明確，被告犯行，堪以認定，應予依法論
      科。
三、新舊法比較：
    被告行為後，毒品危害防制條例第4 條業於98年5 月20日修
    正公布，同年月22日施行，關於販賣第一級毒品，新法第4
    條第1 項規定：「製造、運輸、販賣第一級毒品者，處死刑
    或無期徒刑；處無期徒刑者，得併科新臺幣二千萬元以下罰
    金」，舊法同條項則規定：「製造、運輸、販賣第一級毒品
    者，處死刑或無期徒刑；處無期徒刑者，得併科新臺幣一千
    萬元以下罰金」；關於販賣第二級毒品，新法第4 條第2 項
    規定：「製造、運輸、販賣第二級毒品者，處無期徒刑或七
    年以上有期徒刑，得併科新臺幣一千萬元以下罰金。」，舊
    法同條項則規定：「製造、運輸、販賣第二級毒品者，處無
    期徒刑或七年以上有期徒刑，得併科新臺幣七百萬元以下罰
    金」，經比較修正前後上開條文關於罰金刑之規定，以修正
    前法律，較有利於被告。因被告並未供出毒品來源，亦無於
    偵查及審判中均自白犯罪，無修正後毒品危害防制條例第17
    條第1 、2 項減輕其刑規定之適用，是依刑法第2 條第1 項
    之規定，自應適用修正前毒品危害防制條例之規定。
四、按海洛因，係屬毒品危害防制條例第2 條第2 項第1 款所規
    定之第一級級毒品，不得非法持有、販賣及轉讓之。故核被
    告如附表一所為，均係犯毒品危害防制條例第4 條第1 項之
    販賣第一級毒品罪。被告因販賣而持有第一級毒品海洛因，
    其持有之低度行為均應為販賣之高度行為所吸收，故均不另
    論其持有毒品罪。又被告所犯如附表一所示之販賣第一級毒
    品之犯行，犯意各別，行為互殊，應予分論併罰。另同為販
    賣第一級毒品之人，其原因、動機不一，犯罪情節未必盡同
    ，或有大盤毒梟者，亦有中、小盤之分，甚或僅止於吸毒者
    同儕間為求互通有無之有償轉讓者亦有之，其販賣行為所造
    成危害社會之程度自屬有異，法律科處此類犯罪所設之法定
    最低本刑卻同為無期徒刑，不可謂為不重。經查，本件被告
    如附表一販賣第一級毒品之犯行雖有多次，惟每次販賣毒品
    之數量及所得（每次為1,000 元、2,000 元或5000元，最多
    1 萬1,000 元）均輕微，且僅有6 次犯行，販售對象亦限於
    陳炳煬、何正兆及黃壹晟等3 人，犯罪情節難與大盤或中盤
    毒梟者相提併論，即令處以最低刑度即無期徒刑而禁錮終身
    ，仍有致情法失平之處，誠屬情輕法重，難謂符合刑罰之相
    當性，爰分別依刑法第59條規定減輕其刑。
五、原審就被告如附表一編號2 至6 所示之罪，因而適用修正前
    毒品危害防制條例第4 條第1 項、第18條第1 項前段、第19
    條第1 項、刑法第11條、第2 條第1 項、第38條第1 項第2
    款、第59條之規定，並審酌被告身染施用毒品之惡習，明知
    施用毒品足以戕害他人之身心健康，更易助長其他犯罪行為
    之發生，竟為謀不法利益而於販入毒品後再販賣毒品予他人
    施用，助長毒品汜濫，侵蝕國家勞動生產力，影響社會層面
    至深；且犯後堅不吐  實，態度非佳，並企圖以恐嚇之方式
    影響證人之證述，所為實有不該，並參酌其教育程度為高中
    畢業，各次販毒所得之利益為1 萬1,000 元、2,000 元、2,
    000 元、5, 000元及3,000 元不等、各次販售毒品數量均為
    1 包及犯罪動機、目的等一切情狀，分別量處如附表一編號
    2 至6 所示之宣告刑。並認扣案之白色粉末4 包（含包裝袋
    4 只，驗餘淨重0.25公克），經送法務部調查局鑑驗，均含
    第一級毒品海洛因成分等情，有該局98年6 月24日調科壹字
    第09823017840 號濫用藥物實驗室鑑定書1 紙（偵卷第236
    頁）附卷可稽，應屬違禁物無訛，爰依毒品危害防制條例第
    18條第1 項前段規定，不問是否屬被告所有，均予宣告沒收
    銷燬之。至上開第一級毒品海洛因之包裝袋4 只，因原係供
    包裝上開毒品之用，縱於檢測時將上開毒品取出，仍有微量
    毒品沾附其上無法析離，是仍應與上開毒品一併諭知沒收銷
    燬之。又扣案第一級毒品海洛因送鑑定耗損部分，既因鑑定
    而為滅失，自無庸宣告沒收銷燬。另扣案之夾鏈袋1 包（內
    共計有37只），為被告所有，業據被告供承在卷（偵卷第7
    頁），且係被告預備分裝毒品所用之物，爰依刑法第38條第
    1 項第2 款規定宣告沒收。又扣案葡萄糖粉3 包、葡萄糖粉
    1 罐、電子磅秤1 台、塑膠鏟管1 支，被告供承均為其所有
    （偵卷第7 頁），且其中電子磅秤及塑膠鏟管經鑑定後，均
    檢出含有毒品海洛因及甲基安非他命之成分，有卷附上開高
    雄醫學大學附設中和紀念醫院出具之檢驗報告2 紙可佐。因
    上開扣案物，係供被告稀釋、磅秤毒品之用，業經本院認定
    如前，應屬被告販賣第一級毒品所用之物，爰依毒品危害防
    制條例第19條第1 項規定，均宣告沒收之。又扣案之記帳本
    3 本，為被告所有，且記載有關被告販入、販賣毒品之相關
    金額、數量等，係供被告販賣第一級毒品所用之物，爰依毒
    品危害防制條例第19條第1 項規定，於附表一編號2 、3 、
    4 項下主文宣告沒收之；另行動電話（SAMSUNG 廠牌、SGH-
    C 268 型號、黑綠色外殼，含SIM 卡，門號0000000000 號
    ）1 支，其中SIM 卡部分，被告供稱係向綽號「祥仔（臺語
    音譯）」所購買使用（偵卷第8 頁），因行動電話之SIM 卡
    ，經電信公司核發予消費者時，其所有權即歸消費者所有，
    此有司法院97年5 月6 日院台廳刑一字第0970009760號函可
    參。是被告向他人購買而取得上開門號之所有權並利用行動
    電話及門號與陳炳煬等人聯絡並販賣毒品，係供本件犯罪所
    用之物，應依刑法第19條第1 項之規定，於附表一編號1 、
    5 、6 項下主文宣告沒收之（因附表一編號2 、3 、4 之犯
    行，被告未使用該行動電話）。至另扣案之行動電話5 支、
    SIM 卡1 枚（門號：0000000000號）、剪刀1 支、夾子1 支
    、自粘塑膠袋1 包及記帳便條紙1 張等物品，雖均為被告所
    有，惟無證據證明與本件被告犯販賣海洛因之犯行有關，爰
    均不為沒收之諭知。再扣案之第二級毒品甲基安非他命1 包
    、甲基安非他命吸食器1 組，均與被告本件販賣第一級毒品
    犯行無關，爰均不予宣告沒收（被告施用第一級毒品、第二
    級毒品犯行部分，業經原審以98年度審毒聲字第698 號裁定
    令入勒戒處所觀察勒戒）。末按以營利為目的販入毒品，經
    多次販賣後，持有剩餘毒品被查獲，其各次販賣毒品行為，
    固應併合處罰，惟該持有剩餘毒品之低度行為，應僅為最後
    一次販賣毒品之高度行為所吸收，不另論罪，是就該查獲之
    剩餘毒品，自只能於最後一次販賣毒品罪宣告沒收銷燬，不
    得於各次販賣毒品罪均一併宣告（最高法院98年度臺上字第
    1063 號 判決意旨可資參照）。查本件被告販賣海洛因而經
    扣案之海洛因4 包（含包裝袋4 只，驗餘淨重合計0.25公克
    ），依前揭意旨，僅於被告第6 次販賣海洛因予黃壹晟項下
    及定應執行刑項下宣告沒收銷燬之；至夾鏈袋1 包（內共計
    有37只）、葡萄糖粉3 包、葡萄糖1 罐、電子磅秤1 台、塑
    膠鏟管1 支、記帳本3 本及行動電話（SAMSUNG 廠牌、
    SGH-C268型號、黑綠色外殼，含SIM 卡，門號0000000000號
    ）1 支，因不在前揭意旨範圍內，故仍於各次販賣毒品罪項
    下及定執行刑項下宣告沒收之；另被告販賣第一級毒品海洛
    因予陳炳煬、何正兆、黃壹晟所得之財物（即附表一編號2
    至6 ），分別為1 萬1,000 元、2,000 元、2,000 元、5,
    000 元、3,00 0元（合計2 萬4,000 元），係被告犯販賣第
    一級毒品罪所得財物，雖未扣案，仍應依毒品危害防制條例
    第19條第1 項規定，分別於各該罪名項下宣告沒收，如全部
    或一部不能沒收時，以其財產抵償之。經核原審此部分認事
    用法並無不合，量刑亦屬適度，被告上訴意旨，仍執前詞，
    否認犯罪，指摘原審此部分判決不當，為無理由，檢察官上
    訴意旨，指摘原審此部分判決量刑過輕不當，亦無理由，應
    予駁回。
六、原審就被告附表一編號1 所示之罪予以論科，固非無見，惟
    查被告附表一編號1 販賣第一級毒品海洛因予陳炳煬之時間
    ，係98年3 月13日17時46分49秒之後約20至30分鐘，已如前
    述，而原判決認被告第1 次交易毒品予陳炳煬，係同年3 月
    13日15時許，即有認定犯罪時間違誤之失，自有未合。被告
    上訴意旨，仍執前詞，否認犯罪，固無足取，檢察官上訴意
    旨，指摘原審此部分判決量刑過輕不當，亦無理由。然原審
    此部分判決既有上述可議，自應由本院將原審此部分判決及
    其定執行刑撤銷改判。審酌被告販賣海洛因，危害社會治安
    至鉅，惟念其所犯情節非重，犯罪所得無多等一切情狀，量
    處如主文第2 項所示之刑即有期徒刑15年4 月。扣案之白色
    粉末4 包（含包裝袋4 只，驗餘淨重0.25公克），係違禁物
    ，依毒品危害防制條例第18條第1 項前段規定，均予宣告沒
    收銷燬之。至上開第一級毒品海洛因之包裝袋4 只，因原係
    供包裝上開毒品之用，縱於檢測時將上開毒品取出，仍有微
    量毒品沾附其上無法析離，是仍應與上開毒品一併諭知沒收
    銷燬之。另扣案之夾鏈袋1 包（內共計有37只），為被告所
    有，業據被告供承在卷（偵卷第7 頁），且係被告預備分裝
    毒品所用之物，爰依刑法第38條第1 項第2 款規定宣告沒收
    。又扣案葡萄糖粉3 包、葡萄糖粉1 罐、電子磅秤1 台、塑
    膠鏟管1 支，被告供承均為其所有（偵卷第7 頁），且其中
    電子磅秤及塑膠鏟管經鑑定後，均檢出含有毒品海洛因及甲
    基安非他命之成分，有卷附上開高雄醫學大學附設中和紀念
    醫院出具之檢驗報告2 紙可佐。因上開扣案物，係供被告稀
    釋、磅秤毒品之用，業經本院認定如前，應屬被告販賣第一
    級毒品所用之物，爰依毒品危害防制條例第19條第1 項規定
    ，均宣告沒收之。另行動電話（SAMSUNG 廠牌、SGH-C268型
    號、黑綠色外殼，含SIM 卡，門號0000000000號）1 支，其
    中SIM 卡部分，被告供稱係向綽號「祥仔（臺語音譯）」所
    購買使用（偵卷第8頁 ），因行動電話之SIM 卡，經電信公
    司核發予消費者時，其所有權即歸消費者所有，此有司法院
    97年5 月6 日院台廳刑一字第0970009760號函可參。是被告
    向他人購買而取得上開門號之所有權並利用行動電話及門號
    與陳炳煬等人聯絡並販賣毒品，係供本件犯罪所用之物，應
    依刑法第19條第1 項之規定，於附表一編號1 項下主文宣告
    沒收之。另被告販賣第一級毒品海洛因予陳炳煬所得之財物
    （即附表一編號1 ）為1000元，係被告犯販賣第一級毒品罪
    所得財物，雖未扣案，仍應依毒品危害防制條例第19條第1
    項規定，宣告沒收，如全部或一部不能沒收時，以其財產抵
    償之。本件被告撤銷改判部分（附表一編號1 主文欄所示之
    刑）與其上訴駁回部分（附表一編號2 至6 主文欄所示之刑
    ）所處之刑，本院衡酌刑法第51條數罪併罰之定應執行之刑
    ，係出於刑罰經濟與責罰相當之考量，並非予以犯罪行為人
    或受刑人不當之利益，為一種特別的量刑過程，其定執行刑
    之立法方式，採限制加重原則，亦即非以累加方式定應執行
    刑，本件被告多次販賣毒品行為，每次犯罪手法類似，時間
    緊接，如以實質累加方式定應執行刑，則處罰之刑度顯將超
    過其行為之不法內涵，違反罪責原則，及考量因生命有限，
    刑罰對被告造成之痛苦程度，係隨刑度增加而生加乘效果，
    非以等比方式增加，是以隨罪數增加遞減刑罰方式，當足以
    評價被告行為之不法性（即多數犯罪責任遞減原則）等情節
    ，爰定其應執行之刑，如主文第4 項所示。至於檢察官上訴
    意旨，指摘原判決定應執行刑有期徒刑25年，顯量刑過輕不
    當，難認有理由，併此明。
貳、無罪部分：
一、公訴意旨略以：被告戴正吉明知海洛因係毒品危害防制條例
    所明定之第一級毒品，未經許可不得持有、販賣，竟意圖營
    利，分別基於販賣第一級毒品海洛因之犯意，於販入第一級
    毒品海洛因後，以其所持用之行動電話門號0000000000號及
    0000000000號為聯絡工具，於附表二所示之時間、地點，以
    各該編號所列之交易方式、數量、金額，分別販賣海洛因予
    何正兆1 次及黃壹晟1次，並均收取款項，因認被告涉犯毒
    品危害防制條例第4條第1項之販賣第一級毒品犯行云云。
二、按犯罪事實應依證據認定之，無證據不得認定其犯罪事實，
    刑事訴訟法第154 條第2 項定有明文。所謂證據，須適於為
    被告犯罪事實之證明者，始得採為斷罪資料，如未能發現相
    當證據，或證據不足以證明，自不能以推測或擬制之方法，
    以為裁判基礎。次按認定不利於被告之事實，須依積極證據
    ，茍積極之證據本身存有瑕疵而不足為不利於被告事實之認
    定，即應為有利於被告之認定，更不必有何有利之證據，而
    此用以證明犯罪事實之證據，猶須於通常一般人均不至於有
    所懷疑，堪予確信其已臻真實者，始得據以為有罪之認定，
    倘其證明尚未達到此一程度，而有合理性之懷疑存在，致使
    無從為有罪之確信時，即應為無罪之判決，此有最高法院82
    年度臺上字第163 號判決、76年臺上字第4986號、30年上字
    第816 號等判例意旨可資參照。末按證據之證明力，雖委由
    法官評價，然心證之形成，由來於經嚴格證明之證據資料的
    推理作用，通常有賴數個互補性之證據始足以形成確信心證
    ，單憑一個證據則較難獲得正確之心證，尤其是具有對向性
    關係之單一證據，如毒品交易之買賣雙方，買方為獲邀減刑
    寬典，或不免有作利己損人不實供述之虞，此種在本質上存
    有虛偽危險性較大之被告或共犯（指共同正犯、教唆犯、幫
    助犯）以外之對向性正犯所為之供述，除以具結、交互詰問
    、對質等方法，以擔保其真實性外，本乎刑事訴訟法第156
    條第2 項之相同法理，自仍應認有補強證據之必要性，非別
    求其他證據，以增強其供述之憑信性，殊不足據為認定被告
    犯罪事實之唯一依據。從而事實審法院必須調查其他證據，
    以資審認，必至因其他證據之補強，已足令人確信該項供述
    為真實而無合理之懷疑時，始得據為對被告不利之認定，此
    亦為最高法院99年度臺上字第2221號判決要旨所明揭。
三、本件公訴人認被告涉犯販賣第一級毒品罪嫌，無非係以證人
    何正兆、黃壹晟分別於警詢、偵訊時之證述及被告所使用之
    行動電話門號0000000000號、證人黃壹晟使用之行動電話門
    號0000000000號、證人何正兆使用之行動電話門號00000000
    00號之通聯紀錄資為論據。
四、惟查：
    證人何正兆雖於警詢及偵訊中，證述於98年3 月中旬，利用
    行動電話門號0000000000號聯絡被告所使用之行動電話門號
    0000000000號，並向被告購買1 包海洛因，金額為3,000 元
    ；另證人黃壹晟亦於警詢及偵訊中，證述98年2 月27日某時
    及同年3 月10日某時許，以其所使用之行動電話門號000000
    0000號撥打被告所使用之上開電話，分別向被告購買海洛因
    各1 次，金額各為3,000 元等語（如附表二所示）。然證人
    上開所證述之時間，除98年2 月27日被告使用之前揭行動電
    話尚未被監聽外，均在實施監聽之期間內，苟證人所證述之
    情節為真，應有相關之通訊監察譯文可資佐證，惟遍觀通訊
    譯文，核無證人所證述上開期日與被告聯絡有關購買毒品之
    通話內容；而公訴人雖另提出通聯紀錄佐證，惟通聯紀錄亦
    僅能證明雙方有電話通訊之事實，並無法據此而認定雙方有
    聯絡購買、販賣毒品之細節，是公訴人所認如附表二所示，
    被告販賣海洛因予何正兆、黃壹晟等情，因僅有證人何正兆
    、黃壹晟片面之指述，尚無其他積極證據足資補強證明被告
    確有販賣海洛因之事實，故被告此部分之犯行，自難予以認
    定。
五、綜上所述，公訴人所舉前開證據，尚不足使本院達於通常一
    般之人均不致有所懷疑，而得確信其為真實之程度，則依罪
    證有疑利於被告之原則，即不得遽為不利於被告之認定。此
    外，復查卷內並無其他積極證據足資認定被告有何公訴人所
    指販賣毒品海洛因之犯行，揆諸前開說明，本件被告被訴如
    附表二之犯行，均屬不能證明，則原審所為被告無罪之諭知
    ，尚無不當。公訴人上訴意旨，仍執陳詞，指摘原審此部分
    判決不當，為無理由，應予駁回。
據上論斷，應依刑事訴訟法第368 條、第369 條第1 項前段、第
364 條、第299 條第1 項前段，修正前毒品危害防制條例第4 條
第1 項、第18條第1 項前段、第19條第1 項，刑法第11條、第2
條第1 項、第38條第1項 第2 款、第51條第5 款、第59條，判決
如主文。
本案經檢察官蔡國禎到庭執行職務。
中    華    民    國   100    年    3     月    24    日
                  刑事第七庭    審判長法  官  莊飛宗
                                      法  官  蔡廣昇
                                      法  官  謝宏宗
以上正本證明與原本無異。
如不服本判決應於收受本判決後10日內向本院提出上訴書狀，其
未述上訴理由者，並得於提起上訴後10日內向本院補提理由書
狀（均須按他造當事人之人數附繕本)「 切勿逕送上級法院」。
中    華    民    國    100   年    3     月    25    日
                                      書記官  蘇恒仁
附錄本判決論罪科刑法條：
修正前毒品危害防制條例第4條第1項
製造、運輸、販賣第一級毒品者，處死刑或無期徒刑；處無期徒
刑者，得併科新臺幣 1 千萬元以下罰金。
【附表一】
┌─┬────┬──────┬─────┬────┬───┬─────────┐
│編│交易對象│販賣時間    │販賣地點  │交易金額│種類及│主文（含沒收）    │
│號│        │            │          │（新臺幣│數量  │                  │
│  │        │            │          │）      │      │                  │
├─┼────┼──────┼─────┼────┼───┼─────────┤
│一│陳炳煬  │98年3 月13日│高雄縣岡山│1,000元 │海洛因│戴正吉販賣第一級毒│
│  │        │17時46分49秒│鎮○○○街│        │1包   │品，處有期徒刑拾伍│
│  │        │之後約20至30│36巷24號附│        │      │年肆月。扣案之夾鏈│
│  │        │分鐘        │近        │        │      │袋壹包（內共計有參│
│  │        │            │          │        │      │拾柒只）、葡萄糖粉│
│  │        │            │          │        │      │參包、葡萄糖粉壹罐│
│  │        │            │          │        │      │、電子磅秤壹台、塑│
│  │        │            │          │        │      │膠鏟管壹支及行動電│
│  │        │            │          │        │      │話（SAMSUNG 廠牌、│
│  │        │            │          │        │      │SG H- C268型號、黑│
│  │        │            │          │        │      │綠色外殼，含SIM 卡│
│  │        │            │          │        │      │，門號0000000000號│
│  │        │            │          │        │      │）壹支，均沒收之；│
│  │        │            │          │        │      │未扣案之販賣第一級│
│  │        │            │          │        │      │毒品所得新臺幣壹仟│
│  │        │            │          │        │      │元沒收之，如全部或│
│  │        │            │          │        │      │一部不能沒收時，以│
│  │        │            │          │        │      │其財產抵償之。    │
├─┤        ├──────┼─────┼────┼───┼─────────┤
│二│        │98年3 月18日│高雄縣岡山│1 萬    │海洛因│戴正吉販賣第一級毒│
│  │        │、19日間某時│鎮○○○街│1,000 元│1包   │品，處有期徒刑拾伍│
│  │        │許          │36巷24號附│        │      │年陸月。扣案之夾鏈│
│  │        │            │近        │        │      │袋壹包（內共計有參│
│  │        │            │          │        │      │拾柒只）、葡萄糖粉│
│  │        │            │          │        │      │參包、葡萄糖粉壹罐│
│  │        │            │          │        │      │、電子磅秤壹台、塑│
│  │        │            │          │        │      │膠鏟管壹支、記帳本│
│  │        │            │          │        │      │參本，均沒收之；未│
│  │        │            │          │        │      │扣案之販賣第一級毒│
│  │        │            │          │        │      │品所得新臺幣壹萬壹│
│  │        │            │          │        │      │仟元沒收之，如全部│
│  │        │            │          │        │      │或一部不能沒收時，│
│  │        │            │          │        │      │以其財產抵償之。  │
├─┤        ├──────┼─────┼────┼───┼─────────┤
│三│        │98年3 月31日│高雄縣岡山│2,000   │海洛因│戴正吉販賣第一級毒│
│  │        │某時許      │鎮○○○街│元      │1包   │品，處有期徒刑拾伍│
│  │        │            │36巷24號附│        │      │年肆月。扣案之夾鏈│
│  │        │            │近        │        │      │袋壹包（內共計有參│
│  │        │            │          │        │      │拾柒只）、葡萄糖粉│
│  │        │            │          │        │      │參包、葡萄糖粉壹罐│
│  │        │            │          │        │      │、電子磅秤壹台、塑│
│  │        │            │          │        │      │膠鏟管壹支、記帳本│
│  │        │            │          │        │      │參本，均沒收之；未│
│  │        │            │          │        │      │扣案之販賣第一級毒│
│  │        │            │          │        │      │品所得新臺幣貳仟元│
│  │        │            │          │        │      │沒收之，如全部或一│
│  │        │            │          │        │      │部不能沒收時，以其│
│  │        │            │          │        │      │財產抵償之。      │
├─┤        ├──────┼─────┼────┼───┼─────────┤
│四│        │98年4 月8 日│高雄縣岡山│2,000元 │海洛因│戴正吉販賣第一級毒│
│  │        │某時許      │鎮○○○街│        │1 包  │品，處有期徒刑拾伍│
│  │        │            │36巷24號附│        │      │年肆月。扣案之夾鏈│
│  │        │            │近        │        │      │袋壹包（內共計有參│
│  │        │            │          │        │      │拾柒只）、葡萄糖粉│
│  │        │            │          │        │      │參包、葡萄糖粉壹罐│
│  │        │            │          │        │      │、電子磅秤壹台、塑│
│  │        │            │          │        │      │膠鏟管壹支、記帳本│
│  │        │            │          │        │      │參本，均沒收之；未│
│  │        │            │          │        │      │扣案之販賣第一級毒│
│  │        │            │          │        │      │品所得新臺幣貳仟元│
│  │        │            │          │        │      │沒收之，如全部或一│
│  │        │            │          │        │      │部不能沒收時，以其│
│  │        │            │          │        │      │財產抵償之。      │
├─┼────┼──────┼─────┼────┼───┼─────────┤
│五│何正兆  │98年3 月28日│高雄縣橋頭│5,000元 │海洛因│戴正吉販賣第一級毒│
│  │        │22時許      │捷運站附近│        │1包   │品，處有期徒刑拾伍│
│  │        │            │之「朝代旅│        │      │年伍月。扣案之夾鏈│
│  │        │            │館」      │        │      │袋壹包（內共計有參│
│  │        │            │          │        │      │拾柒只）、葡萄糖粉│
│  │        │            │          │        │      │參包、葡萄糖粉壹罐│
│  │        │            │          │        │      │、電子磅秤壹台、塑│
│  │        │            │          │        │      │膠鏟管壹支及行動電│
│  │        │            │          │        │      │話（SAMSUNG 廠牌、│
│  │        │            │          │        │      │SGH-C268型號、黑綠│
│  │        │            │          │        │      │色外殼，含SIM 卡，│
│  │        │            │          │        │      │門號0000000000號）│
│  │        │            │          │        │      │壹支，均沒收之；未│
│  │        │            │          │        │      │扣案之販賣第一級毒│
│  │        │            │          │        │      │品所得新臺幣伍仟元│
│  │        │            │          │        │      │沒收之，如全部或一│
│  │        │            │          │        │      │部不能沒收時，以其│
│  │        │            │          │        │      │財產抵償之。      │
│  │        │            │          │        │      │                  │
│  │        │            │          │        │      │                  │
├─┼────┼──────┼─────┼────┼───┼─────────┤
│六│黃壹晟  │98年3 月12日│高雄縣岡山│3,000元 │海洛因│戴正吉販賣第一級毒│
│  │        │21時許      │鎮○○○街│        │1包   │品，處有期徒刑拾伍│
│  │        │            │36巷巷口附│        │      │年伍月。扣案之海洛│
│  │        │            │近        │        │      │因肆包（含包裝袋肆│
│  │        │            │          │        │      │只，驗餘淨重合計零│
│  │        │            │          │        │      │點貳伍公克），均沒│
│  │        │            │          │        │      │收銷燬之；夾鏈袋壹│
│  │        │            │          │        │      │包（內共計有參拾柒│
│  │        │            │          │        │      │只）、葡萄糖粉參包│
│  │        │            │          │        │      │、葡萄糖粉壹罐、電│
│  │        │            │          │        │      │子磅秤壹台、塑膠鏟│
│  │        │            │          │        │      │管壹支及行動電話（│
│  │        │            │          │        │      │SAMSUNG 廠牌、SGH-│
│  │        │            │          │        │      │C268型號、黑綠色外│
│  │        │            │          │        │      │殼，含SIM 卡，門號│
│  │        │            │          │        │      │0000000000 號）壹 │
│  │        │            │          │        │      │支，均沒收之；未扣│
│  │        │            │          │        │      │案之販賣第一級毒品│
│  │        │            │          │        │      │所得新臺幣參仟元沒│
│  │        │            │          │        │      │收之，如全部或一部│
│  │        │            │          │        │      │不能沒收時，以其財│
│  │        │            │          │        │      │產抵償之。        │
└─┴────┴──────┴─────┴────┴───┴─────────┘
【附表二】
┌─┬───┬──────┬─────┬────┬───┬──┐
│編│交易對│販賣時間    │販賣地點  │交易金額│種類及│備註│
│號│象    │            │          │（新臺幣│數量  │    │
│  │      │            │          │）      │      │    │
├─┼───┼──────┼─────┼────┼───┼──┤
│一│何正兆│98年3 月中旬│高雄縣岡山│3,000元 │海洛因│    │
│  │      │某時許      │鎮○○○街│        │1包   │    │
│  │      │            │36巷24號  │        │      │    │
│  │      │            │          │        │      │    │
├─┼───┼──────┼─────┼────┼───┼──┤
│二│黃壹晟│98年2 月27日│高雄縣岡山│3,000元 │海洛因│    │
│  │      │某時許      │鎮○○○街│        │1包   │    │
│  │      │            │36巷24號附│        │      │    │
│  │      │            │近之廟    │        │      │    │
├─┤      ├──────┼─────┼──┬─┼───┼──┤
│三│      │98年3 月10日│高雄縣岡山│3,00    │海洛因│    │
│  │      │某時許      │鎮○○○街│3,00    │1包   │    │
│  │      │            │36巷巷口附│        │      │    │
│  │      │            │近        │        │      │    │
└─┴───┴──────┴─────┴──┴─┴───┴──┘